【裁判字號】    99,交抗,691
【裁判日期】    990806
【裁判案由】    聲明異議
【裁判全文】
臺灣高等法院臺中分院刑事裁定         99年度交抗字第691號
抗 告 人即
原處分機關    交通部公路總局臺中區監理所彰化監理站
法定代理人    乙○○
受 處 分人    甲○○
上列抗告人因受處分人違反道路交通管理處罰條例之聲明異議案
件，不服臺灣彰化地方法院中華民國99年6月30日99年度交聲字
第352號所為裁定，提起抗告，本院裁定如下：
    主  文
原裁定撤銷。
聲明異議駁回。
    理  由
一、抗告意旨如附件抗告狀影本內容所載（詳如附件）。
二、原裁定意旨如附件裁定書內容所載（詳如附件）。
三、按交通法庭認聲明異議不合法律上之程式，且無從補正者，
    應以裁定駁回之，道路交通案件處理辦法第18條定有明文。
    次按同一案件（內容相同之事實），僅得為一次司法機關審
    理之客體，又同一案件經判決確定後，即產生既判力，用以
    揭示行為人就同一事件僅受一次處罰，此為「一事不再理」
    原則，亦稱之為「一罪不二罰」原則，是以刑事訴訟法第30
    2條第1款規定，曾經判決確定者，法院應諭知免訴之判決；
    又上揭刑事訴訟法之規定，依道路交通管理處罰條例第89條
    前段規定，於法院受理有關交通事件，亦應予以準用，惟因
    道路交通聲明異議事件並無諭知免訴判決之規定，是以，應
    認其異議乃屬不合法律上之程式而予以駁回。
四、經查：
  (一)受處分人所有、車牌號碼PY-4141號自小客車，於93年6月3
    日上午10時29分許，行經國道一號南下229.5公里路段處，
    超速19公里違規，經國道公路警察局第三警察隊員林分隊警
    員逕行舉發嗣後，交通部公路總局臺中區監理所彰化監理站
    依法為交通裁決，此有內政部警政署國道公路警察局公警局
    交字第ZCC511500號舉發違反道路交通管理事件通知單一紙
    、交通部公路總局臺中區監理所彰化監理站違反道路交通管
    理事件彰監四字第裁64-ZCC511500號裁決書各一份（原審卷
    第8頁、第23頁）附卷可稽，是可認本件超速違規事實明確
    ，足可認定。
  (二)抗告人即原處分機關交通部公路總局臺中區監理所彰化監理
    站（下稱抗告人）所據以爭執之交通違規事件，前業經受處
    分人甲○○（下稱受處分人）提起聲明異議在案，並經原審
    彰化地方法院於95年9月15日以95年度交聲更字第5號裁定，
    認為原處分於法並無違誤，以實體上理由駁回異議。受處分
    人不服，向本院提起抗告，經本院於95年11月7日以95年度
    交抗字第761號裁定維持原審決定，駁回抗告確定，亦有該
    裁定書一紙在卷可稽。
  (三)受處分人再以同一交通違規事實，再向原審彰化地方法院聲
    明異議，解釋上因為已有前項實體裁定等，依照上揭所述之
    一事不再理原則，原審法院應以不合法律上之程式為由，駁
    回抗告人之聲明異議，惟原審法院竟以99年度交聲字第352
    號裁定，重新審理該件，並以實體上理由撤銷原處分，同時
    諭知受處分人不罰，造成同一交通事件，透過司法體系之救
    濟，有截然不同之答案，造成人民無所適從。從而，本件原
    審法院既有違反一事不再理原則之違誤，自應由本院撤銷原
    審法院之違法裁定，爰為主文第一項諭知。再者，受處分人
    就此一案件重複聲明異議，自係違反一事不再理原則，此部
    分聲明為不合法，縱使發回原審審理，當然仍屬不合法律上
    之程式，亦應予以駁回，是為求程序迅速，爰為主文第二項
    諭知。末者，本件整體之聲明異議及原審法院裁定程序既非
    合法，自無從就抗告人所提實體上之事項加以審酌，併為敘
    明。
五、據上論結，爰依道路交通案件處理辦法第26條、刑事訴訟法
    第413條，裁定如主文。
中    華    民    國    99    年    8     月    6     日
            刑事第三庭    審判長法  官  王  增  瑜
                                法  官  吳  進  發
                                法  官  梁  堯  銘
以上正本證明與原本無異。
不得抗告。
                                書記官  陳  玫  伶
中    華    民    國    99    年    8     月    10    日

司法院資訊處製作；財團法人民間司法改革基金會備份。
